台灣基隆地方法院刑事裁定　　　　　　100年度交簡抗字第2號
抗　告　人　黃寶華
即　被　告
上列抗告人即被告因過失傷害案件，不服本院基隆簡易庭中華民
國99年12月31日99年度基交簡字第761號所為刑事判決，於100年
 1月26日提起上訴，經基隆簡易庭於100年2月18日裁定上訴駁回
，抗告人不服而提起抗告，本院第二審合議庭裁定如下：
    主  文
原裁定撤銷。
    理  由
壹、原裁定意旨
    原審裁定意旨略以：抗告人即被告黃寶華，經本院以99年度
    基交簡字第761號簡易判決處以拘役30日。刑事簡易判決正
    本，經本院依抗告人住所地即其所自陳收受送達地址之「台
    北縣汐止市（現改制為新北市汐止區○○○街47巷1號5樓」
    ，在付郵送達後，因未獲會晤其本人，亦無足可受領文書之
    同居人或受僱人，經郵務送達人員於民國100年1月7日，依
    民事訴訟法第138條第1項之規定，將之寄存送達地之警察機
    關即台北縣政府警察局（現已升格為新北市政府警察局）汐
    止分局社后派出所，並經抗告人於同年1月8日至該所領取之
    ；惟抗告人至遲應於同年1月24日前提起上訴，竟遲至同年1
    月26日始行提起上訴，顯已逾越上訴期間，其上訴即屬違背
    法律上之程式，應予駁回云云。
貳、抗告意旨
    抗告意旨略以：抗告人業已於法定期間內即100年1月11日向
    台灣基隆地方法院檢察署遞狀聲明上訴，自屬未逾法定上訴
    期間等語。
、撤銷理由
一、本院見解
    按上訴書狀所以應向原審法院提出，乃便於原審法院查其上
    訴是否合法及應否移審；如在法定上訴期間內聲明上訴，縱
    未向原審法院提出，只須其已向廣義之司法機關提出，亦難
    逕認其上訴不合法，例如上訴人誤向台灣高等法院檢察署提
    出上訴狀，其提起上訴時既在法定上訴期間之內，自不能以
    台灣高等法院檢察署並非受理上訴之機關而失其上訴之效力
    。此乃因我國長年以來，法院與檢察署係同在同一辦公建築
    物內，眾所周知。進而言之，在69年審檢分立之前，檢察官
    係配屬法院，尚無檢察署之獨立機構；而在69年之後，檢察
    署（民國78年以前稱為檢察處）和法院幾乎都在同一辦公大
    樓，一左一右，一般人並不知悉如何分辨院檢雙方。在此時
    空背景之下，衡諸社會常情，若被告誤遞書狀至檢察機關，
    又因轉送法院之延滯而致遲誤上訴或抗告期間時，其導致上
    訴或抗告不合法之風險，顯然不宜歸由被告負擔而使其喪失
    審級救濟利益。申言之，若認為其上訴或抗告不合法，顯然
    過苛而有損憲法第16條所保障其訴訟之權利。因此，本院認
    為上訴人在法定期間內，誤向檢察署提起上訴或聲明上訴，
    其上訴為合法（參照最高法院79年台上字第4038號、92年度
    台上字第6317號判決要旨參照）。
二、本案情形
    經查：抗告人前因涉犯過失傷害案件，經檢察官以99年度偵
    字第5392號聲請簡易判決處刑，經本院刑事簡易庭於99年11
    月30日，以99年度基交簡字第761號案件而判決處拘役三十
    日，如易科罰金，以新台幣一千元折算一日」。刑事判決正
    本於100年1月7日寄存於送達地之警察機關即新北市政府警
    察局汐止分局社后派出所，嗣業由抗告人於同月8日具領並
    收受在案，有送達證書及受理訴訟文書寄存登記簿各1紙附
    於原審卷可佐。抗告人旋於同月11日，向台灣基隆地方法院
    檢察署提出「刑事聲明上訴狀」一紙，復於同月26日，向本
    院提出「刑事上訴理由狀」等情，有蓋有上開檢察署收文戳
    章之上開刑事聲明上訴狀及刑事上訴理由狀各1紙存卷可查
    。依據前開說明，上訴人縱非直接向原審法院提出上訴狀而
    向檢察機關提出，只要提出上訴狀之時間合於上訴期間之規
    定，應認合法。因此，抗告人原應向本院提出上訴書狀而誤
    向上開檢察署提出之時即100年1月11日，即應認其業已提起
    上訴。換言之，抗告人之上訴時間點仍應以上開檢察署受理
    被告提出上訴時即100年1月11日為準，以維護被告訴訟之權
    利。茲抗告人之上訴既仍在收受判決書正本10日內，仍屬符
    合法定上訴期間之規定。原裁定誤以被告提出上訴理由狀之
    時間即100年1月26日為提起上訴之期間，進而認為被告之上
    訴不合法，其裁定自有違誤，應予撤銷，並應在另行分案後
    ，由受理二審裁判之本院刑事合議庭續行辦理其上訴之審理
    程序。
肆、據上論斷
    應依刑事訴訟法第455條之1第4項、第5項、第413條前段，
    裁定如主文。
中    華    民    國    100   年    7     月    27    日
                  刑事第三庭審判長法  官  陳  志  祥
                                  法  官  黃  梅  淑
                                  法  官  張  婷  妮
以上正本證明與原本無異。
本裁定不得抗告。
中    華    民    國    100   年    7     月    27    日
                                  書記官  李  繼  業